【裁判字號】    98,交聲,1282
【裁判日期】    981231
【裁判案由】    違反道路交通管理處罰條例聲明異議
【裁判全文】
臺灣士林地方法院交通事件裁定      98年度交聲字第1282號
    原處分機關  臺北市交通事件裁決所
    異  議  人
    即受處分人  乙○○
上列受處分人因違反道路交通管理處罰條例案件，對於臺北市交
通事件裁決所中華民國98年8 月31日所為之處分（原處分案號：
北市裁催字第裁22—AEY050172 號）聲明異議，本院裁定如下：
    主    文
異議駁回。
    理    由
一、按汽車駕駛人轉彎時，不依標誌、標線、號誌之指示者，處
    新臺幣（下同）600 元以上1 千800 元以下罰鍰，並記違規
    點數1 點，道路交通管理處罰條例第48條第1 項第2 款、第
    63條第1 項第1 款分別定有明文。次按違反道路交通管理處
    罰條例第48條第1 項第2 款規定，逾越應到案期限60日以上
    繳納罰鍰或逕行處罰者，處1 千800 元罰鍰，復為違反道路
    交通管理事件統一裁罰基準及處理細則第2 條第2 項之裁罰
    基準表所明定。
二、原處分意旨略以：本件異議人即受處分人乙○○駕駛車號79
    15－DT號自用一般小客車，於民國98年5 月29日14時5 分，
    在臺北市○○路、大業路口，經臺北市政府警察局北投分局
    員警攔停舉發有「不依號誌指示左轉」之違規，受處分人逾
    舉發單所載應到案期限98年6 月13日60日以上未到案，經原
    處分機關臺北市交通事件裁決所於98年8 月31日逕依道路交
    通管理處罰條例第48條第1 項第2 款、第63條第1 項第1 款
    ，違反道路交通管理事件統一裁罰基準及處理細則第41、43
    、44、67條等規定，裁處罰鍰1 千800 元，及記違規點數1
    點等情，有臺北市政府警察局舉發違反道路交通管理事件通
    知單（北市警交字第AEY050172 號）、臺北市交通事件裁決
    所違反道路交通管理事件裁決書（北市裁催字第裁22—AEY0
    50172 號）可稽。
三、異議意旨略以：臺北市○○路由北往南左轉北投路之路口號
    誌，並未禁止左轉，也無任何指示及警告標誌或文字提醒，
    因此在對面無來車情形下，依號誌分類並無禁止定義之下，
    左轉是容許的，且在交通號誌較複雜的路口，為避免駕駛人
    誤判之情形發生，應該要有適當之文字提醒駕駛人，例如臺
    北市○○○路北往南與忠孝東路之交叉路口，即設有「直行
    綠燈，禁止右轉」之告示牌，使人一目瞭然，惟臺北市○○
    路由北往南左轉北投路口，毫無任何文字輔助告示禁止於直
    行與右轉箭頭綠燈亮時左轉，是爰對原處分不服，依法聲明
    異議云云。
四、經查：受處分人對其於前揭時間，駕駛車號7915－DT號自用
    一般小客車，行駛臺北市○○路至北投路口，於路口號誌燈
    為直行箭頭綠燈及右轉箭頭綠燈時，左轉至北投路之事實，
    惟矢口否認構成不依號誌指示左轉之違規，並以前詞置辯。
    查本件受處分人之違規事實，業據證人即舉發員警甲○○於
    本院調查中具結證稱：伊於98年5 月29日14時5 分許，在臺
    北市○○路與北投路口執行交通執法勤務，看到受處分人駕
    駛7915─DT號自用小客車，由大業路北往南方向行駛到北投
    路口後左轉北投路，當時路口號誌是直行箭頭綠燈及右轉箭
    頭綠燈，而該路段設有左轉車道，也有左轉箭頭綠燈號誌，
    如果車輛要左轉，必須走左轉車道，而且要在左轉箭頭綠燈
    亮起時才可行駛，故依法舉發受處分人不依號誌指示左轉；
    受處分人經攔停後雖有表示不服，但伊有告訴他，他走的是
    左轉專用道，且該處之紅綠燈號誌並沒有實心綠燈，所以必
    須待左轉箭頭綠燈亮時才可行駛；伊擔服交通勤務已有16年
    ，除本件外，亦曾在臺北市○○路與北投路口舉發過相同情
    形之違規；依伊之執勤經驗，一般駕駛人或有可能誤會實心
    綠燈就可以左右轉彎，但本件是箭頭指示綠燈，而且該處設
    有左轉專用車道，不可能誤認等語綦詳，並提出違規地點號
    誌轉換情形之光碟片1 片為據，且經本院勘驗光碟結果，上
    開路口號誌之時相變化確為：紅燈、直行箭頭綠燈及右轉箭
    頭綠燈、黃燈、紅燈及左轉箭頭綠燈、紅燈等情明確（見本
    院98年11月12日調查筆錄）。按箭頭綠燈表示僅准許車輛依
    箭頭指示之方向行駛，道路交通標誌標線號誌設置規則第20
    6 條第2 款第1 目定有明文，受處分人未待路口左轉箭頭綠
    燈亮起，即於直行箭頭綠燈及右轉箭頭綠燈亮時逕行左轉，
    顯有未依號誌指示方向行駛之違規行為甚明。至受處分人另
    爭執違規地點並無以文字告示禁止於直行箭頭及右轉箭頭綠
    燈亮時左轉乙節，查箭頭綠燈表示僅准許車輛依箭頭指示之
    方向行駛，既為前述交通規則所明定，縱無另立告示牌提醒
    駕駛人注意，駕駛人仍有知法並遵守之義務，受處分人此節
    所辯，不能解免其違規責任。
五、綜上，本件受處分人確有不依號誌指示左轉之違規行為，舉
    發機關依法舉發，原處分機關依道路交通管理處罰條例第48
    條第1 項第2 款、第63條第1 項第1 款等規定，裁處異議人
    罰鍰1 千800 元，並記違規點數1 點，於法均屬有據。本件
    受處分人之異議為無理由，應予駁回。
六、據上論斷，依道路交通案件處理辦法第19條，裁定如主文。
中    華    民    國    98    年    12    月    31    日
                        交通法庭  法  官  孫  曉  青
以上正本證明與原本無異。
如不服本裁定應於送達後5日內向本院提出抗告狀。
                                  書記官  李  佳  穎
中    華    民    國    98    年    12    月    31    日


司法院資訊處製作；財團法人民間司法改革基金會備份。
